臺灣高等法院臺中分院刑事裁定　　　　　100年度抗字第885號
抗　告　人
即受刑人　　鄭炎文
上列抗告人即受刑人因違反森林法案件，經檢察官聲請撤銷緩刑
，不服臺灣臺中地方法院100年度撤緩字第192號，中華民國100
年9月15日第一審裁定（聲請案號：臺灣臺中地方法院檢察署100
年度執聲字第2593號），提起抗告，本院裁定如下：
    主  文
原裁定撤銷，發回臺灣臺中地方法院。
    理  由
一、本件臺灣臺中地方法院檢察署檢察官聲請意旨係以：受刑人
    鄭炎文於民國99年間因違反森林法案件，經臺灣臺中地方法
    院於99年11月30日，以99年度訴字第2336號判處有期徒刑10
    月、併科罰金新臺幣（下同）18萬元，緩刑3年，並應向國
    庫支付20萬元，經上訴後，因上訴逾期，由本院於100年4月
    21日以100年度上訴字第332號判決駁回上訴（確定日期為99
    年12月27日）。受刑人經以函文通知應於3個月期限內向公
    庫支付20萬元之金額。嗣受刑人於合法收受送達證書後，於
    100年8月26日到庭請求分20期支付20萬元予國庫，每期1萬
    元，經檢察官諭知受刑人提出相關財產資料，再予審酌，受
    刑人於100年8月31日復至地檢署提出全國財產稅總歸戶財產
    查詢清單2紙、財政部臺灣中區國稅局97年至99年度綜合所
    得稅納證明書6紙。依受刑人所提出之上開資料，其近3年雖
    無所得申報紀錄，惟受刑人與其妻名下各自擁有2部自用小
    客車，堪認其生活並無困頓、貧窮之情事。復訊據受刑人陳
    稱：已無法提出其他無資力之證明等語。是其聲請分20期繳
    納20萬元予國庫，顯係無故延滯履行本案緩刑所附加之條件
    ，應屬無理由，本件經檢察官審酌相關事證後，命令受刑人
    須分10期繳納20萬元予國庫，每期支付國庫2萬元，惟受刑
    人當場表示拒絕繳納。依其所提出之資料，並非無資力分10
    期，每期支付2萬元予國庫，其當場違抗檢察官之命令，顯
    無意願支付，行為違反刑法第74條第2項第4款所定之負擔情
    節重大，已合於刑法第75條之1第1項第4款所定得撤銷緩刑
    宣告之原因，乃依刑事訴訟法第476條之規定聲請撤銷緩刑
    之宣告。
二、原審裁定意旨則略以：本件受刑人因違反森林法案件，經判
    處有期徒刑10月、併科罰金18萬元，緩刑3年，並應向國庫
    支付20萬元確定後，經臺中地方法院檢察署檢察官於100年5
    月30日以100年執緩字第343號函通知受刑人於3個月內到案
    領取繳款通知書，向指定公庫支付20萬元，然受刑人迄未於
    上述日期依檢察官之命令，到案向指定之公庫支付20萬元；
    又受刑人經檢察官通知到案後，當庭請求分20期支付20萬元
    即每期1萬元予國庫，經檢察官諭請受刑人提出相關財產資
    料後，於100年8月31日經檢察官審酌受刑人提出其與配偶張
    儀美之全國財產稅總歸戶財產查詢清單及財政部臺灣中區國
    稅局97年至99年度綜合所得稅納證明書，受刑人與其配偶名
    下各自擁有2部自用小客車，判斷其生活並無困頓、貧窮之
    情事，且據受刑人陳稱已無法提出其他無資力之證明等語，
    依此檢察官判斷其聲請分20期繳納20萬元予國庫，顯係無故
    延滯履行本案緩刑所附加之條件，應屬無理由；另檢察官命
    令受刑人須分10期繳納20萬元予國庫，每期支付國庫2萬元
    ，惟受刑人當場表示拒絕繳納，足見受刑人顯無意願支付，
    基此受刑人似有聲請人所指，藉口經濟狀況不佳為由，拖延
    負擔履行之違反法院所定負擔情節重大情事等情，此有臺灣
    臺中地方法院檢察署檢察官上開函文、送達證書、報到筆錄
    等在卷可佐。因此審認受刑人確有「顯有履行負擔之可能，
    而無正當事由拒絕履行等違反負擔情節重大情事，足認原宣
    告之緩刑難收其預期效果，而有執行刑罰之必要」之情形事
    證明確，且情節重大，無從再預期受刑人將會遵守相關法令
    規定，難收緩刑為勵自新之效果，當有執行原刑罰之必要。
    受刑人之行為顯已違反刑法第74條第2項第4款所定之負擔情
    節重大，已合於刑法第75條之1第1項第4款所定得撤銷緩刑
    宣告之原因，受刑人復未提出因經濟狀況惡化而未能履行緩
    刑條件之事證，且其亦未遵從履行緩刑條件，其違反刑法第
    74條第2項第4款所定負擔情節重大，應堪認定。從而，本件
    聲請合於刑法第75條之1第1項第4款之規定，乃裁定撤銷其
    緩刑之宣告。
三、按緩刑宣告，得斟酌情形，命犯罪行為人向公庫支付一定之
    金額；受緩刑之宣告而有違反第74條第2項第1款至第8款所
    定負擔情節重大者，足認原宣告之緩刑難收其預期效果，而
    有執行刑罰之必要者，得撤銷其宣告，刑法第74條第2項第4
    款、第75條之1第1項第4款分別定有明文。至於有違反第74
    條第2項第1款至第8款所定負擔情節重大者，所謂「情節重
    大」係指：受判決人顯有履行負擔之可能，而隱匿或處分其
    財產、故意不履行、無正當事由拒絕履行或顯有逃匿之虞等
    情事而言。且刑法第75條之1係採用裁量撤銷主義，賦與法
    院撤銷與否之權限，特於第1項規定實質要件為「足認原宣
    告之緩刑難收其預期效果，而有執行刑罰之必要」，供作審
    認之標準。故法院於審酌「得」撤銷緩刑之情形，應依職權
    本於合目的性之裁量，妥適審酌受判決人是否顯有履行負擔
    之可能，而隱匿或處分其財產、故意不履行、或無正當事由
    拒絕履行或顯有逃匿之虞等情事而確有執行刑罰之必要，此
    與刑法第75條第1項所定2款要件有一具備，即毋庸再行審酌
    其他情狀，應逕予撤銷緩刑之情形不同，是法院如認受刑人
    有未履行緩刑條件，應否為撤銷緩刑宣告者，當必詳為說明
    受刑人違反負擔情節是否重大情形，且原緩刑是否難收其預
    期效果，方為適法。
四、經查本件抗告人即受刑人鄭炎文於上揭刑事判決確定後，係
    於100年5月31日收受檢察官通知應於3月個月內，向國庫支
    付新臺幣（下同）20萬元緩刑判決金之執行公文；嗣於該繳
    納期間屆至前之100年8月26日，抗告人自行向檢察官報到陳
    稱因無法一次繳納該緩刑判決金，而聲請分期付款，當天先
    繳1萬元，其餘款項在每月的17日前各繳1萬元，直至繳清為
    止，其理由則為要養3個女兒，加上房子是租的，因此只能
    分期付款。經檢察官告以：如果1期遲延繳交緩刑判決金，
    本署將依法聲請撤銷緩刑宣告，且已支付金額亦無法退還，
    有無意見？抗告人答稱：沒有。檢察官隨即命抗告人下次庭
    呈近3年內納稅資料，及其與配偶近3年之財產清冊等足以證
    明其無資力之資料。迨同月31日，抗告人提出其與配偶張儀
    美二人之全國財產稅總歸戶財產查詢清單，及97、98、99年
    度綜合所得稅納稅證明書，經檢察官詢問尚有無其他無資力
    之證明，抗告人答稱：沒有。檢察官即以：依抗告人所提出
    之資力證明，其近3年雖無所得申報紀錄，惟其與其妻名下
    各有2部自用小客車，堪認其生活並無困頓、貧窮，認抗告
    人聲請分20期繳納，顯無理由，而予駁回。並命分10期繳納
    ，若未遵期繳納，則向法院聲請撤銷緩刑之宣告。抗告人當
    場答稱：（本件20萬元分10期繳納，每期支付國庫2萬元）
    沒有辦法繳納等事實，業經本院審核臺灣臺中地方法院檢察
    署100年度執聲字第2593號卷無訛。則檢察官於100年8月26
    日抗告人主動報到，聲請分20期繳納本件緩刑判決金時，是
    否已有令抗告人認為已獲准分20期繳納之表示（否則何以告
    以：若1期遲延繳交，將依法聲請撤銷緩刑宣告等語）？已
    待釋疑。另抗告人於檢察官審查其所提財產資料後，改諭僅
    得分10期繳納，每期2萬元時，係表示「沒有辦法繳納」；
    而經查詢抗告人及其配偶名下登記之自用小客車車籍資料，
    其中1輛為74年3月出廠，業因違反道路交通管理處罰條例規
    定，被告逕行註銷牌照，另3輛均為81年4月至同年11月間出
    廠，有2輛業因逾期檢驗被告註銷牌照，4輛自用小客車堪認
    均屬老舊且無殘存價值之車輛，此有車號查詢汽車車籍資料
    在本院卷可稽。此外，檢察官亦未掌握抗告人有其他足資認
    為抗告人確有資力之事證。則抗告人是否確非無力繳納緩刑
    判決金，而故意拒絕繳納，或可認為顯無意願支付該緩刑判
    決金，而達到違反刑法第74條第2項第4款所定負擔情節重大
    之程度，並足認原緩刑之宣告難收預期效果？亦非無疑。原
    審法院就上述疑點，並未究明，即遽爾裁定撤銷本件抗告人
    緩刑之宣告，實有未當。抗告意旨執此指摘原裁定違誤，即
    有理由，應由本院將原裁定撤銷，發回原審法院另為適法合
    宜之裁定。
據上論斷，應依刑事訴訟第413條前段，裁定如主文。
中    華    民    國   100    年    10    月    25    日
            刑事第二庭  審判長法  官  邱  顯  祥
                              法  官  張  國  忠
                              法  官  王  鏗  普
以上正本證明與原本無異。
不得再抗告。
                              書記官  陳  桂  芬
中    華    民    國   100    年    10    月    25    日